臺灣彰化地方法院刑事判決
110年度易字第180號
公  訴  人  臺灣彰化地方檢察署檢察官 
被      告  陳志岳



上列被告因詐欺案件，經檢察官提起公訴(109年度偵字第9750號
)，被告於準備程序中就被訴事實為有罪之陳述，經告知簡式審
判程序之旨，並聽取公訴人及被告之意見後，由本院合議庭裁定
由受命法官獨任進行簡式審判程序，判決如下：
    主    文
陳志岳犯詐欺取財罪，累犯，處有期徒刑參月，如易科罰金，以
新臺幣壹仟元折算壹日。
　　犯罪事實
一、陳志岳意圖為自己不法之所有，先於民國98年2月26日晚上7
    時10分許，在露天拍賣網站上以其申請取得之“misskiki”帳
    號刊登拍賣大統百貨公司禮券之不實訊息，另陳志岳亦取得
    由王明章(所為幫助詐欺取財犯行，由臺灣高雄地方法院另
    案判決確定)出售之行動電話門號0000000000號供網路拍賣
    聯繫之用。嗣李如玉在露天拍賣網站上瀏覽陳志岳上開拍賣
    網頁訊息後，信以為真，陷於錯誤，於98年3月1日晚上10時
    44分許(起訴書誤載為7時44分許)下標購買大統百貨公司禮
    券。而陳志岳同時在露天拍賣網站上向不知情經營相機買賣
    之賣家林奕劭(由檢察官另案為不起訴處分確定)下標購買相
    機1臺，並因此得知林奕劭指定之匯款帳戶即林奕劭名下郵
    局局號0000000、帳號0000000號帳戶。故陳志岳即指示李如
    玉將購買禮券之款項新臺幣(下同)11070元匯入林奕劭上開
    郵局帳戶，李如玉遂於98年3月2日中午12時26分許，匯款11
    070元至林奕劭上開郵局帳戶。其後陳志岳再以0000000000
    門號聯繫林奕劭女友鄭郁宣，謊稱已匯款完成，而使鄭郁宣
    依其所指定之地址寄送相機1臺予陳志岳。然於數日後，陳
    志岳再度去電鄭郁宣表示相機有瑕疵要求退貨，並直接攜帶
    相機前往臺南市○區○○路000號門市退還相機予鄭郁宣，鄭郁
    宣則退款11070元予陳志岳。嗣因李如玉無法以0000000000
    門號聯絡到陳志岳，始悉受騙而報警處理，經警循線查知上
    情。
二、案經高雄市政府警察局新興分局報告臺灣高雄地方檢察署檢
    察官呈請臺灣高等檢察署檢察長核轉臺灣彰化地方檢察署檢
    察官偵查起訴。
    理    由
一、被告陳志岳所犯，並非死刑、無期徒刑、最輕本刑為3年以
    上有期徒刑之罪，或高等法院管轄第一審之案件，被告於準
    備程序中，就被訴事實為有罪之陳述，經受命法官告知簡式
    審判程序之旨，並聽取公訴人與被告之意見後。本院合議庭
    認適宜進行簡式審判程序，爰依刑事訴訟法第273條之1第1
    項規定，裁定由受命法官獨任進行簡式審判程序。且依刑事
    訴訟法第273條之2及第159條第2項之規定，本案不適用同法
    第159條第1項傳聞法則有關限制證據能力之相關規定，亦不
    受同法第161條之2、第161條之3、第163條之1及第164條至
    第170條規定之限制，合先敘明。
二、上開犯罪事實，業據被告坦承不諱，核與證人即被害人李如
    玉於警詢時、證人林奕劭於警詢、偵查時、證人王明章、鄭
    郁宣於偵查時證述之情節相符【見警卷第1至5頁，98年度偵
    字第20323號卷(下稱第20323號卷)第13、14、20、21頁】。
     並有和信電訊行動電話0000000000號基本資料、門號00000
    00000號申登人資料(以上見第20323號卷第7、15頁)、高雄
    市政府警察局三民第二分局陽明派出所受理詐騙帳戶通報警
    示簡便格式表、內政部警政署反詐騙案件紀錄表、露天拍賣
    網頁截圖、託運單影本(收件人：陳志岳)、郵局局號000000
    0、帳號0000000號帳戶開戶資料及交易明細、門號00000000
    00號通聯調閱查詢單、露天拍賣會員帳號“misskiki“註冊資
    料暨登入IP紀錄(以上見警卷第6至21、23、25至27、32至39
    頁)等資料在卷可稽，足認被告上開任意性之自白與事實相
    符，堪以採信。綜上所述，本案事證明確，被告犯行堪以認
    定，應予依法論科。
三、論罪科刑
(一)行為後法律有變更者，適用行為時之法律，但行為後之法律
    有利於行為人者，適用最有利於行為人之法律，刑法第2條
    第1項定有明文。查被告行為後，刑法第339條第1項規定業
    經修正，並於103年6月18日經總統公布，自103年6月20日起
    生效施行。修正前刑法第339條第1項規定：「意圖為自己或
    第三人不法之所有，以詐術使人將本人或第三人之物交付者
    ，處5年以下有期徒刑、拘役或科或併科1千元以下罰金。」
    (前開罰金刑依刑法施行法第1條之1第1項、第2項前段之規
    定，其貨幣單位為新臺幣，數額提高為30倍)。修正後刑法
    第339條第1項則規定：「意圖為自己或第三人不法之所有，
    以詐術使人將本人或第三人之物交付者，處5年以下有期徒
    刑、拘役或科或併科50萬元以下罰金。」(前開罰金刑依刑
    法施行法第1條之1第1項之規定，其貨幣單位為新臺幣)。經
    比較新舊法結果，修正後刑法第339條第1項所定之刑較重，
    並未較有利於被告，自應適用修正前刑法第339條第1項之規
    定。至於刑法第41條第1項雖經修正，並於98年12月30日經
    總統公布，於99年1月1日生效施行，惟其修正僅係為求用語
    統一，將原「受6個月以下有期徒刑」修正為「受6月以下有
    期徒刑」，僅屬文字之修正，而無新舊法比較之問題，附此
    敘明。
(二)核被告所為，係犯修正前刑法第339條第1項之詐欺取財罪。
(三)被告前因詐欺、偽造文書等案件，經本院以92年度訴字第13
    28號判決分別判處有期徒刑1年2月(詐欺)、1年(行使偽造私
    文書)、6月(使公務員登載不實)，經上訴後，由臺灣高等法
    院臺中分院以93年度上訴字第261號判決就詐欺部分撤銷，
    改判處有期徒刑1年4月確定。嗣經臺灣高等法院臺中分院以
    93年度聲字第592號裁定應執行有期徒刑2年8月確定。其後
    經臺灣高等法院臺中分院以96年度聲減字第496號裁定減刑
    ，並定應執行之刑為有期徒刑1年4月確定，於96年7月19日
    縮短刑期執行完畢一節，有臺灣高等法院被告前案紀錄表附
    卷足憑。其於受有期徒刑執行完畢後，5年內故意再犯本件
    有期徒刑以上之罪，為累犯。茲依司法院大法官會議釋字第
    775號解釋意旨，審酌被告於上述前案執行完畢後5年內，仍
    未能謹慎守法，再犯本案，顯見其刑罰反應力薄弱，自我控
    制力及守法意識不佳，再犯本案具特別惡性，依其本案犯罪
    情節，亦無處以法定最輕本刑仍顯過苛之情形，則於刑法第
    47條第1項修正前，仍應適用該項規定，加重其刑。
(四)爰審酌被告正值青壯年齡，不思以己力循正當途徑獲取金錢
    ，竟以上開方式詐取他人財物，所為應予非難。併斟酌被告
    犯罪之動機、目的、手段、所獲利益、於犯罪後，坦承犯行
    ，並賠償被害人李如玉11070元，此有被告匯款予被害人李
    如玉之郵局存款人收執聯及本院電話洽辦公務紀錄單在卷可
    參。兼考量被告自述家庭成員尚有2個弟弟，其與配偶在外
    租屋居住，教育程度為國中畢業，擔任中古汽車銷售員，月
    薪加獎金約3萬多元，配偶待業找工作中，經濟狀況不佳等
    一切情狀，量處如主文所示之刑，並諭知易科罰金之折算標
    準。　　
(五)被告行為後，刑法關於沒收之規定業經修正公布，並自105 
    年7月1日生效施行。而沒收、非拘束人身自由之保安處分適
    用裁判時之法律，修正後刑法第2條第2項定有明文。故本案
    關於沒收部分應適用裁判時法，不生新舊法比較問題。被告
    所詐得款項11070元，固屬其本案犯罪所得，惟被告已賠償
    被害人李如玉11070元，業經本院敘明如前。倘再沒收被告
    上開犯罪所得，有過苛之虞，爰依刑法第38條之2第2項規定
    ，不予宣告沒收或追徵。
據上論斷，應依刑事訴訟法第273條之1第1項、第299條第1項前
段，刑法第2條第1項、修正前刑法第339條第1項、刑法第47條第
1項、第41條第1項前段，刑法施行法第1條之1第1項、第2項前段
，判決如主文。
本案經檢察官陳宗元提起公訴，檢察官陳詠薇到庭執行職務。
中    華    民    國    110   年    4     月    28    日
                  刑事第三庭    法  官  林慧欣
以上正本證明與原本無異。　　　　　　　　　
如不服本判決應於判決送達後20日內向本院提出上訴書狀，並應
敘述具體理由；其未敘述上訴理由者，應於上訴期間屆滿後20日
內向本院補提理由書（均須按他造當事人之人數附繕本）「切勿
逕送上級法院」。
告訴人或被害人對於判決如有不服具備理由請求檢察官上訴者，
其上訴期間之計算係以檢察官收受判決正本之日期為準。
中　　華　　民　　國　　110 　年　　4 　　月　　28　　日
                                書記官  楊雅芳
附錄論罪科刑法條： 
修正前中華民國刑法第339條第1項
意圖為自己或第三人不法之所有，以詐術使人將本人或第三人之
物交付者，處五年以下有期徒刑、拘役或科或併科一千元以下罰
金。